臺灣高雄地方法院民事裁定　　　　　　100年度消債抗字第9號
抗　告　人　卓儀丞
相　對　人　萬泰商業銀行股份有限公司
法定代理人　韓傑輔
上列當事人間因消費者債務清理條例聲明異議事件，抗告人對於
中華民國99年12月3 日本院99年度事聲字第373 號第一審裁定提
起抗告，本院管轄之第二審合議庭裁定如下：
    主  文
抗告駁回。
抗告程序費用新臺幣壹仟元由抗告人負擔。
    理  由
一、抗告意旨略以：抗告人之薪資結構係以底薪、加班費為主，
    其中加班費並非常態性收入，抗告人每月平均薪資新台幣（
    下同）31,305元係努力加班而得，其基本底薪僅有13,550
    元，倘遇抗告人加班較少之月份即無法達到上開金額，而每
    月還款11,811元之更生方案已達抗告人之清償極限，且為大
    多數債權人銀行所接受，如抗告人勉強提高還款金額至16,5
    55元，而日後無加班費致薪資減少時，更生方案便無從續履
    行，徒使消費者債務清理條例為使債務人獲得重建經濟生活
    之美意落空，原裁定實有失公允，為此爰依法提起本件抗告
    等語。
二、按債務人有薪資、執行業務所得或其他固定收入，法院認更
    生方案之條件公允者，得不經債權人會議可決，逕依債務人
    之聲請或依職權以裁定認可更生方案；有下列情形之一者，
    法院不得為前項之認可：三、無擔保及無優先權債權受償總
    額，顯低於法院裁定開始更生程序時，依清算程序所得受償
    之總額，消費者債務清理條例第64條第1 項定有明文。衡以
    消費者債務清理條例設制目的，乃使經濟上已陷於窘境之債
    務人，得藉由重建型之更生程序或清算型之清算程序清理其
    債務，以妥適調整債務人與債權人及其他利害關係人間之權
    利義務關係，保障債權人獲得公平受償，並謀求消費者經濟
    生活之重建復甦機會。是上開條文所稱「條件公允」者，自
    應審酌更生方案之內容是否詳為考量債務人之償債能力及償
    債基礎，並兼顧債權人受償利益，如債務人之經濟狀況在可
    預期之將來必發生變動，例如房屋貸款即將到期、懷孕子女
    將要出生致扶養費用增加、或未成年子女成年後失其受扶養
    權利等情形，自應於擬定更生方案時加以斟酌。
三、經查：
（一）抗告人自民國98年10月1 日起任職於華新科技股份有限公
      司高雄分公司（下稱華新科技公司），有華新科技公司在
      職證明書在卷可稽（98年度消債更字第1179號卷第241 頁
      ）。依抗告人提出之98年12月至99年10月（其中99年8 月
      未計）薪資單所載，除每月平均實發淨額外，每月另有「
      本月借支」之應扣項目，有抗告人提出之薪資單為憑（事
      聲卷第20至26頁），經原審函查結果，華新科技公司每月
      發放薪資二次，第一次發放時間為每月5 日，發放前月已
      扣除本月借支後之實發淨額，第二次發放為每月20日，預
      先發放當月薪資之一部份即薪資單上「本月借支」項目，
      有抗告人之陳報狀、本院電話紀錄附卷可參（99年度事聲
      字第373 號卷第15、45頁），故該「本月借支」應扣項目
      係華新科技公司先行支付該月部分薪資之金額，再固定於
      發放該月薪資時扣除，足見「本月借支」亦為抗告人薪資
      之一部，故抗告人每月薪資單中為華新科技公司扣除之「
      本月借支」金額，應加計為抗告人之收入，始能詳實反應
      抗告人之收入情形。則抗告人上開各月份薪資應分別為29
      ,821元、31,309元、34 ,038 元、30,588元、34,049元、
      29,472元、31,778元、32,1 95 元、32,145元、27,385
      元，依此計算，抗告人平均每月薪資約31,305元，是原裁
      定所認定之抗告人收入基準並無不當。
（二）雖抗告人主張其底薪僅13,550元，加班費支領情況需視是
      否有加班必要有所變動，而其仍願提出每月11,811元以供
      清償，已是最大極限，且該更生方案亦為多數債權人所同
      意云云。惟依抗告人上開薪資單觀之，其應發項目欄內除
      本薪外，尚有班別津貼、加班津貼、交通津貼、伙食津貼
      、其他津貼、全勤獎金、生產獎金、免稅加班費等項目，
      且其每月數額雖非固定，或略有增減，然抗告人薪資並無
      明顯重大變化，本院認以98年12月至99年10月（其中99年
      8 月未計）共計10個月之平均每月所得31,305元為準，當
      足以將上開應發項目欄內所得增減之影響減至最低，應可
      客觀反應抗告人目前大致償債能力，且較為公允，應屬合
      理。又法院職權認可之更生方案，任何債權人均得表示同
      意與否，並無其債權比例之限制，或謂債權人多數表示同
      意即可，從而原裁定參酌上開說明認抗告人每月平均薪資
      31,305元，扣除個人生活必要費用10,500元及扶養費4,25
      0 元後，尚餘16,555元，抗告人僅提出每月清償11,8 11
      元之更生方案難認公允，核無違誤，抗告人上開主張委無
      可採。
四、綜上所述，抗告人之抗告理由，均不足採。原審以抗告人之
    更生方案非以其每月實領之金額計算平均薪資，尚難認條件
    公允，而廢棄本院司法事務官依職權認可更生方案之處分，
    並無違誤。抗告意旨指摘原裁定不當，求予廢棄原審裁定，
    為無理由，應予駁回。
五、據上論結，本件抗告為無理由，依消費者債務清理條例第11
    條第2 項、第15條，民事訴訟法第495 條之1 第1 項、第
    449 條第1 項、第95條、第78條，裁定如主文。
中    華    民    國   100    年    1     月    31    日
                      民事第四庭  審判長法  官  黃宏欽
                                        法  官  楊淑儀
                                        法  官  郭文通
上為正本係照原本作成。
本裁定不得再抗告。
中    華    民    國   100    年    1     月    31    日
                                        書記官  黃琬婷